【裁判字號】    89,自,6
【裁判日期】    890321
【裁判案由】    業務過失致死
【裁判全文】
臺灣桃園地方法院刑事判決                              八十九年度自字第六號
    自  訴  人  丁○○
    被      告  乙○○
                戊○○
右列被告因業務過失致死案件，經自訴人提起自訴，及台灣桃園地方法院檢察署併案
審理（八十八年偵字第八二一二號），本院判決如左：
      主      文
乙○○、戊○○均無罪。
        理  由
一、自訴意旨詳如附件自訴狀及自訴補充狀所載。
二、被告乙○○經合法傳喚未到庭。另訊據被告戊○○雖坦承其於案發時係華隆股份
    有限公司（以下簡稱華隆公司）桃園總廠廠長，負責廠內一切事務之管理督導，
  發生本件溺水事件之水池係屬該公司桃園總廠鶯歌第二分廠向國有財產局所承租
    使用之過濾蓄水池，案發前該水池周圍僅有立警示牌及以黃色工程塑膠帶圍繞，
    現場現四周圍牆乃係事後所搭建之事實不諱，惟堅決否認有何過失犯行，辯稱：
    被害人張志勇係沿池中分隔牆自行走到池中釣魚，不慎失足落水而溺斃，其並無
    過失等語。
三、按刑法上之過失犯，必須危害之發生，與行為人之欠缺注意，具有因果聯絡關係
    ，始能成立，至行為人之過失，與被害人自已之過失，併合而為危害發生之原因
    時，雖不能阻卻其犯罪責任，但僅被害人之過失為發生危害之獨立原因者，則行
    為人縱有過失，與該項危害發生之因果關係，已失其聯絡，自難令負刑法上過失
    之責，最高法院著有二十三年上字第五二二三號判例足資參照。本件自訴人所稱
    被害人即其子張志勇因溺水窒息死亡，固經檢察官督同檢驗員相驗屬實，並製有
    勘檢筆錄、相驗屍體證明書、驗斷書可憑，且案發前現場並未設有柵欄、圍牆等
    防護設施，一如前述，然證人即自訴人之子丙○○到庭稱：「（當時在現場多久
    ？）十分鐘，水池看不出來有無流動之現象，馬達亦無開動，水面有小波紋，但
    當日風大，不是水流動之波紋。」等語，而證人即當地里長甲○○亦到庭結證稱
    ：「（案發前有無去過事故地？）八十七年九月份有去現場看過，因我當選里長
    去看轄區，水區旁有簡單之警告牌，有工程用的塑膠繩圍住，水池中確有長很多
    布袋蓮，在水池周圍之部分，只有中間沒有。」、「（布袋蓮之生長？）水池邊
    均有長，水流不會流動，因已廢止了。」等語（均見本院八十九年二月二十四日
    訊問筆錄），與證人即華隆公司桃園總廠工程處長黃弘明所稱：「（水池事發前
    之狀況如何？）池水沒有流動，水池功用是過濾兼蓄水，此水池八十七年廢棄之
    前豎立四個告示牌且用工程之黃色塑膠帶圍繞四周。」等語（見本院八十九年二
    月二十五日訊問筆錄）互核相符，此外，並有工作日誌一份、輸水量觀測紀錄二
    份在卷可憑，且該水池內共有二十二孔，各孔互有水閘相通，惟水閘高度距水面
    約四、五十公分，亦即於案發時係位於水平面下方，死者屍體係被發現於距南方
    岸邊之左邊第二孔，同一孔內同時發現死者所著拖鞋及其所有釣竿等情，分據台
    灣桃園地方法院檢察署檢察官於八十八年十二月二十七日及本院於八十九年二月
    二十五日數度到場勘驗屬實，分別製有勘驗筆錄各一份存卷可按，並為自訴人所
    不否認，以拖鞋比重遠較水為輕而浮於水面之上，以及釣竿長度甚長觀之，應無
    經由水面下之水閘，自邊格水孔流至中間之同一水孔內之理，足徵前揭水池於案
    發時應已停止使用，而死者係自行沿窄小之水池分隔牆走至水池中間垂釣後不慎
    失足落水甚明。綜上所陳，縱認被告戊○○、乙○○就上揭水池未盡設置充足安
    全措施之義務而有過失行為，然本件事故之直接原因實肇於被害人張志勇因垂釣
    而落水溺斃，已如前述，則被告二人縱有疏失，渠等疏失與危害發生間之因果關
    係，因被害人自已行為之介入，已失其聯絡，核諸前引最高法院判例，自難令被
    告二人負刑法上過失之責，此外復查無其他積極證據足資證明被告二人業務過失
    致死之犯行，依刑事訴訟法第一百五十四條：犯罪事實應依證據認定之，無證據
    不得推定犯罪事實之規定，自應為無罪之諭知。
四、按法院認為應諭知無罪之案件，被告經合法傳喚無正當理由不到庭者，得不待其
    陳述逕行判決，刑事訴訟法第三百零六條定有明文，本件被告乙○○經合法傳喚
    無正當理由不到庭，本院認為應諭知無罪之判決，得不待其陳述逕行判決，併此
    敘明。
據上論斷，應依刑事訴訟法第三百四十三條、第三百零一條第一項、第三百零六條，
判決如主文。
中      華      民      國    八十九    年      三      月    二十一    日
                                臺灣桃園地方法院刑事第三庭
                                      法  官  陳  世  博
右正本證明與原本無異。
如不服本判決，應於判決送達後十日內，向本院提出上訴狀。
                                      書記官  楊  惠  如
中      華      民      國    八十九    年      三      月     三十一   日


司法院資訊處製作；財團法人民間司法改革基金會備份。
